【裁判字號】    91,自,45
【裁判日期】    920430
【裁判案由】    誣告
【裁判全文】
臺灣臺南地方法院刑事判決                            九十一年度自字第四五號
    自  訴  人  丙○○
                乙○○
    自訴代理人  蔡進欽律師
                蔡弘琳律師
    被      告  丁○○
    選任辯護人  鄭和傑律師
右列被告因誣告案件，經自訴人提起自訴，本院判決如左：
    主  文
丁○○意圖他人受刑事處分，向該管公務員誣告，處有期徒刑柒月。
    事  實
一、丁○○因積欠自訴人乙○○、丙○○及案外人黃煥欽、甲○○等人鉅額債務，於
    民國八十六年三月十二日，與自訴人等達成協議，約定黃煥欽另行出資新台幣四
    百萬元元，自訴人乙○○提供位於台南縣佳里鎮民安里同安寮八十之十七號廠房
    土地，由被告將其原經營之「華一冷凍機械有限公司」機器及人員，全部搬到新
    廠址，另成立「麒翔冷凍機械有限公司」營運，兼以抵償被告丁○○積欠自訴人
    乙○○、丙○○之債務。
二、丁○○於前述協議之後，隨即於同年三月十三日，命公司（華一公司）副總經理
    楊忠源在台南市○○街租用廠房一間，並將公司之成品及貴重零組件搬自上開廠
    房藏匿；至同年三月十六日，丁○○始命公司員工將殘餘機器、半成品搬至佳里
    麒翔公司，並自麒翔公司上班，被告丁○○本人則避不見面；嗣因公司員工不見
    被告蹤影，向自訴人乙○○追討被告原積欠彼等之薪資，自訴人不願承擔，員工
    即自行散去。
三、同年七月間，自訴人等因向被告追償債務，發生妨害自由案件（已判決確定，執
    行完畢），被告丁○○為掩飾前開違約事實及脫免積欠之債務，竟於八十六年八
    月二日於歸仁分局刑事組，偵訊調查筆錄中，丁○○意圖使自訴人受刑事處分，
    向該管公務員誣告「自訴人丙○○、乙○○等人自民國八十六年三月份起，陸續
    將新營是新工路四巷三號華一冷凍機械有限公司內之機械強行搬走抵償借款」云
    云，於上開案件偵查中，並一再誣指自訴人等強搬機器，致使自訴人等遭台灣台
    南地方法院檢察署檢察官以涉犯妨害自由等罪嫌提起公訴，幸案件審理中，證人
    楊忠源及貨車司機等人出庭證明前揭事實，本院及臺灣高等法院台南分院明察秋
    毫，判決自訴人等該部分被誣告之事實無罪確定（因認檢察官起訴部分與該案另
    外有罪部份已有裁判上一罪之牽連關係起訴，故判決中被告誣告自訴人部份不另
    為無罪之諭知）。
四、案經自訴人乙○○、丙○○向本院提起自訴。
    理  由
一、訊據被告丁○○對於八十六年八月二日於歸仁分局刑事組，偵訊調查筆錄指訴自
    訴人丙○○、乙○○等人自民國八十六年三月份起，陸續將新營是新工路四巷三
    號華一冷凍機械有限公司內之機械強行搬走抵償借款之事實，固供承不諱，矢口
    否認有誣告之犯行，辯稱：是自訴人等自己將華一冷凍機械有限公司內之機械搬
    走，另行成立一家公司云云。
二、經查：被告確有右揭誣告事實，業據自訴人丙○○、乙○○於本院審理時指證歷
    歷，矧本院八十六年度訴字第一八六八號被告乙○○、丙○○刑事判決理由欄內
    記載：公訴人另認告訴人丁○○因週轉不靈無法如期返還借款，被告乙○○竟另
    基於概括犯意，於八十六年三月十六日及同年四月五日夥同被告丙○○前往台南
    縣新營市○○路四巷三號丁○○經營之華一冷凍機械公司強行搬走廠內機器。因
    認被告乙○○、丙○○涉有共同連續強制罪嫌云云。按刑法第三百零四條第一項
    之強制罪部分，係以強暴、脅迫之方法使人行無義務之事或妨害他人行使權利，
    倘債權人趁債務人不在之際，將店內物品搬置自宅抵償欠款，因其並非意圖為自
    己不法之所有，又無施用強暴、脅迫之方法，自不該當刑法第三百零四條之強制
    罪。（七十二年六月十七日法七二檢（二）字第七六一號參照）。訊據被告乙○○矢口否認右揭犯行，辯稱：是告訴人丁○○打電話過來，表明要將東西送過來
    ，雙方要一起合作等語。被告丙○○亦否認上情。經查，告訴人於本院審理時供
    稱該段時間因債務糾紛大部分時間，伊均不在工廠等語。又證人即搬運工人戊○○證稱：八十六年三月十六日丁○○有打電話給伊要伊去工廠搬機器，．．前後
    搬了一、二天．．．搬運東西伊係聽從告訴人公司的人指揮等語（見八十七年六
    月八日訊問筆錄）。另証人楊忠源証稱．．．三月十四日晚上親自押車與伊將公
    司帳冊、電腦資料搬運至乙○○之公司，伊才知道公司要與乙○○合作，東西是
    丁○○要伊搬去乙○○處的等語。參以郭添才於本院審理時亦證稱：．．．我在
    工廠幫忙，因我兒子欠人家錢，所以我沒有辦法阻擋等語。縱上所述，被告乙○○、丙○○於告訴人丁○○未為反對且又未對之施以強暴、脅迫之情況下搬走機
    器，實難認被告等有涉強制罪犯行。臺灣高等法院臺南分院八十八年度上訴字第
    二五七號刑事判決亦認定：被告乙○○、丙○○於告訴人丁○○未為反對且又未
    對之施以強暴脅迫之情況下搬走機器，實難認被告等涉有強制罪犯行，此有上開
    刑事判決二紙附卷可稽，核與自訴人等指訴之情節相符，自堪採信。
三、按刑法上誣告罪，本不限於所告事實全屬虛偽時，始能成立，倘所告事實之一部
    份係出於故意虛構，仍不得謂非誣告，最高法院著有二十年上字第六六二號判例
    可資參照。本件被告丁○○明知其與自訴人等協議建廠，並指示公司人員進行搬
    遷及移到新公司（麒翔公司）上班，自訴人等並無上開強行搬遷機械之情事，竟
    蓄意使自訴人等受刑事處分，虛構事實誣告，本件事證明確，被告犯行堪予認定
    。
四、核被告丁○○意圖使自訴人等受刑事處分，向該管公務員誣告，核其所為係犯刑
    法第一百六十九條第一項之誣告罪。爰審酌被告犯罪之動機、目的、手段、所生
    危害使自訴人等為證明彼等並無強行搬遷機械之情事，勞心勞力，浪費司法資源
    及其犯罪後之態度等一切情狀，量處如主文所示之刑，以資懲儆。
據上論斷，應依刑事訴訟法第三百四十三條、第二百九十九條第一項前段，刑法第一
百六十九條第一項，判決如主文。
中      華      民      國    九十二    年      四      月    三十    日
                                  臺灣臺南地方法院刑事第二庭
                                          法  官  陳  忠  鎣
右正本證明與原本無異。
如不服本判決，應於判決送達後十日內，向本院提出上訴狀。（應附繕本）
                                          書記官  吳  信  助
中      華      民      國    九十二    年      五      月     一     日
附錄本案論罪科刑法條全文：
刑法第一百六十九條第一項：意圖他人受刑事或懲戒處分，向該管公務員誣告者，處
                          七年以下有期徒刑。


司法院資訊處製作；財團法人民間司法改革基金會備份。
